【裁判字號】    89,判,2804
【裁判日期】    890922
【裁判案由】    綜合所得稅
【裁判全文】
最  高  行  政  法  院  判  決                  八十九年度判字第二八○四號
    原      告  甲○○
    被      告  財政部台北市國稅局
    代  表  人  張盛和
右當事人間因綜合所得稅事件，原告不服行政院中華民國八十八年三月一日台八十八
訴字第○七八一一號再訴願決定，提起行政訴訟。本院判決如左︰
    主  文
再訴願決定、訴願決定及原處分均撤銷。
訴訟費用由被告負擔。
    事  實
緣原告七十八年度綜合所得稅結算申報，關於證券交易所得部分，列報其本人虧損新
台幣（以下同）三四、二○八、一一一元，其配偶劉毓芬證券交易所得二八、六一一
、三五七元，主張其虧損與其配偶之交易所得互抵，惟被告以原告證券交易所得並無
虧損、不准互抵乃核定劉毓芬證券交易所得二八、六一一、三五七元，合併核定原告
當年度綜合所得總額為二九、九二二、○一○元，淨額二九、五一五、六五六元，應
補稅額一三、八三六、三一○元。原告不服，申經復查未准變更，提起訴願、再訴願
，遞遭決定駁回，遂提起行政訴訟。茲摘兩造訴辯意旨於次：
原告起訴意旨略謂：原告七十八年度綜合所得中證券交易所得部份虧損三四、二○八
、一一一元，現已向證券商查證並取得原申報書之證券交易資料更正通報單，確實虧
損無誤，與原告之配偶劉毓芬之證券交易所得二八、六一一、三五七元相抵，原申報
之綜合所得並無淨所得，即無繳稅之義務。請將原處分及一再訴願決定併予撤銷等語
。
被告答辯意旨略謂︰原告向證券商取得之證券交易資料更正通報單，其中所列交易，
均係原告交易清單中資料來源代號四四超額賣出之交易，是原告主張系爭交易均係案
外人吳快及原告配偶劉毓芬借其帳戶賣出，非其所得乙節，尚屬可採，其餘部分，原
告既未能提示相關資料供核，尚不足採。經重行計算，應核減原告證券交易所得四一
、二五○、八二一元，與原核原告證券交易所得二四、四二三、四九二元相抵，變更
原告證券交易所得為虧損一六、八二七、三二九元，與其配偶原核證券交易所得盈虧
互抵後，核計原告及其配偶七十八年度證券交易所得為一一、七八四、○二八元（計
算式：配偶所得28,611,357元─原告虧捐16,827,329元＝證券交易所得為11,784,028
元）。與原核證券交易所得差額一六、八二七、三二九元（計算式：原核配偶所得28
,611,357 元─重核證券交易所得11,784,028元＝核減所得16,827,329 元）准予核減
。爰請求判決本件核減系爭證券交易所得一六、八二七、三二九元，變更核定原告綜
合所得總額為一三、○九四、六八一元，淨額為一二、六八八、三二七元，其餘部分
仍請駁回原告之訴等語。
    理  由
按財產或權利原為出價取得者，以交易時之成交價額，減除原始取得之成本，及因取
得、改良及移轉該項資產而支付之一切費用後之餘額為所得額，合併計課綜合所得稅
。為行為時所得稅法第十四條第一項第七類所明規定。本件原告主張其七十八年度證
券交易所得為虧損三四、二○八、一一一元，與其配偶劉毓芬證券交易所得二八、六
一一、三五七元相抵後，應無證券交易所得，被告依據證券交易清單核計其證券交易
所得，惟該清單錯誤百出眾所周知，例如其七十八年八月三十日始在聯興證券股份有
限公司開戶交易，而依該交易清單所載，其在開戶前交易資料即有十四筆，且其七十
八年度有委託他人戶頭出售者，其於申報所得稅時已檢具資料填報更正通報單說明，
且另以黃皮筆記本說明所有資料原委等語，申請複查。被告為複查決定時，以依據財
政部財稅資料中心所提供原告七十八年度證券交易清單所載，以對原告最有利之後進
先出法核計原告七十八年度證券交易所得為二二、三五九、二○○元，而原告提供之
筆記簿記載更正計算證券交易損失，原因不外係借戶（配偶劉毓芬、及案外人趙岑、
吳快）、無該筆交易及當日沖銷等，惟除部分借戶資料可與趙岑結算申報更正註銷單
勾稽及原告提示委託買賣證券受託契約佐證其未於七十八年八月三十日於聯興證券股
份有限公司開戶前交易外，其餘均未能提示相關資料供核，經重行調整前述交易及當
日沖銷交易順序，原告仍有證券交易所得二四、四二三、四九二元，並非虧損，自無
扣抵其配偶證券交易所得之餘地，原查核定其申報配偶證券交易所得二八、六一一、
三五七元，併課其本年度綜合所得稅，尚非無據等語，乃末准變更。一再訴願決定遞
予維持，固非無見。惟查原告起訴主張其七十八年度綜合所得中證券交易所得部份為
虧損等情，業据其提出聯興證券股份有限公司出具之「證券交易資料更正通報單」影
本五張為証，被告亦認原告向證券商取得之證券交易資料更正通報單，主張系爭交易
均係案外人吳快及原告配偶劉毓芬借其帳戶賣出，非其所得乙節，尚屬可採等語，足
見原告本人七十八年度之證券交易究係有所得或係虧損，若係有所得，則所得究係若
干，合計其綜合所得總額、淨額各係若干，稅率、稅額各為若干。若係虧損，則虧損
究係若干，與其配偶之證券交易所得相抵後，是否尚有所得，若尚有所得，合計其綜
合所得總額、淨額各係若干，稅率、稅額各為若干，均有由被告機關重為詳查仔細勾
稽之必要，原處分未予詳查，遽認原告七十八年度仍有證券交易所得二四、四二三、
四九二元，並非虧損，自無扣抵其配偶證券交易所得之餘地，而核定其申報配偶證券
交易所得二八、六一一、三五七元，併課其綜合所得稅，尚嫌速斷，一再訴願決定未
予糾正，亦有違失，爰將再訴願決定、訴願決定及原處分均撤銷，由被告重為適法處
分，以昭折服。
據上論結，本件原告之訴為有理由，爰依行政訴訟法施行法第二條、行政訴訟法第九
十八條第三項前段，判決如主文。
中    華    民    國     八十九      年      九      月     二十二      日
              最 高 行 政 法 院 第 四 庭
                                審 判 長 法  官      葉  振  權
                                         法  官      蔡  進  田
                                         法  官      林  清  祥
                                         法  官      吳  錦  龍
                                         法  官      吳  明  鴻
右  正  本  證  明  與  原  本  無  異
                                         法院書記官  張  惠  美
中    華    民    國     八十九      年      九      月     二十二      日


司法院資訊處製作；財團法人民間司法改革基金會備份。
